臺灣嘉義地方法院民事裁定
111年度嘉簡字第876號
原      告  王麗雅  


被      告  周榮家  
上列當事人間確認本票債權不存在事件，本院裁定如下：
    主  文
本件移送臺灣台南地方法院。
    理  由
一、按訴訟，由被告住所地之法院管轄；訴訟之全部或一部，法
    院認為無管轄權者，依原告聲請或依職權以裁定移送於其管
    轄法院，民事訴訟法第1條第1項、第28條第1項分別定有明
    文。又民事訴訟法第13條固規定，本於票據有所請求而涉訟
    者，得由票據付款地之法院管轄；惟所謂本於票據有所請求
    ，專指執票人本於票據行使票據上之權利而言，凡執票人本
    於票據請求承兌、付款及行使追索權均屬之；如本於持有票
    據之原因事實有所請求，即無該條規定之適用。另發票人主
    張本票係偽造、變造者，於前條裁定送達後20日內，得對執
    票人向為裁定之法院提起確認之訴，非訟事件法第195條第1
    項固有明定；惟該條文既列舉偽造、變造二者，解釋上，本
    票債務人以其他事由提起確認本票債權不存在之訴，即無適
    用非訟事件法第195條第1項之餘地，為本票裁定之法院無從
    依該規定而取得管轄權。
二、經查，原告主張其所簽發之發票日92年4月22日、票據號碼
　　TH289207號、票面金額新台幣30萬元、提示日為92年10月21
    日之本票(下稱系爭本票)係因父親王昆林經商不順而以原告
    名下車牌號碼00-0000號自小客車(下稱系爭車輛)向鑫大當
    舖典當30萬元時，應當舖要求而簽立系爭本票供作重複擔保
    之用，並約定若於約定日期未償還借款，則以系爭車輛作價
    ，做為償還之用，嗣王昆林未如期還款，系爭車輛業遭該當
    舖出售他人，兩造間並無債權債務關係，且系爭本票之票據
    請求權亦罹於3年時效等語。惟本件原告係以票據債務人身
    分，訴請確認本票債權不存在，並非屬執票人行使本票權利
    而涉訟之情形，固無民事訴訟法第13條之適用。又原告既非
    主張系爭本票係遭偽造、變造，則本件消極確認之訴亦與非
    訟事件法第195條第1項無涉。準此，本件被告住所地位於臺
    南市中西區，有原告起訴狀所載及被告之個人戶籍資料（完
    整姓名）查詢結果可參，則依民事訴訟第1條第1項之規定，
    本件應由臺灣臺南地方法院管轄。茲原告向無管轄權之本院
    起訴，顯係違誤，爰依職權以裁定移送於該管轄法院。
三、依民事訴訟法第28條第1項，裁定如主文。
中　　華　　民　　國　　111 　年　　12　　月 　13  　日
                  臺灣嘉義地方法院嘉義簡易庭
                                    法　官　陳思睿
以上為正本係照原本作成。
如不服本裁定，應於送達後10日內，向本院提出抗告狀並表明抗
告理由，如於本裁定宣示後送達前提起抗告者，應於裁定送達後
10日內補提抗告理由書（須附繕本）。
中　　華　　民　　國　　111 　年　　12　　月　　13　　日
                                  書記官  周瑞楠